臺灣臺北地方法院民事裁定　九十年重訴字第二二三六號
　　原　　　告　福安開發股份有限公司
　　法定代理人　丙○○
　　被　　　告　甲○○
　　　　　　　　乙○○
右當事人間請求遷讓房屋等事件，原告為訴之追加，本院裁定如左：
    主      文
原告之訴及追加之訴均駁回。
訴訟費用由原告負擔。
    理      由
一、原告起訴主張：坐落台北市○○區○○段四小段五一八地號土地為原告所有，而
    門牌號碼台北市○○街九八巷三一號之房屋係坐落於上開原告所有之土地（占有
    面積四十八平方公尺）上，訴外人方伍祖原為系爭房屋之所有權人，有事實上之
    處分權，惟方伍祖業已死亡，而被告為方伍祖之繼承人，仍居住在系爭建物中，
    惟被告對於系爭土地並無占有權限，而為無權占有，爰依民法第七百六十七條規
    定，請求被告將系爭房屋拆除後將占用土地返還原告。復於民國九十年四月十二
    日再依民法第一百七十九條規定，具狀請求被告應給付原告相當於租金之不當得
    利新台幣（下同）一百六十萬元，及自起訴狀繕本送達翌日起至清償日止，按年
    息百分之五計算之利息。
二、按當事人死亡者，訴訟程序在有繼承人、遺產管理人或其他依法令應續行訴訟之
    人承受其訴訟以前當然停止，又訴訟程序當然停止間，法院及當事人不得為關於
    本案之訴訟行為，民事訴訟法第一百六十八條及第一百八十八條第一項前段定有
    明文。又訴訟程序當然停止間，法院及當事人不得為關於本案之訴訟行為，故在
    當然停止間，法院如為終結本案之裁判行為，其訴訟程序顯有重大瑕疵，自為法
    所不許，此有最高法院八十一年度台上字第四一號、七十七年度台上字第五六號
    判決意旨可資參照。又當事人不得就已起訴之事件，於訴訟繫屬中，更行起訴，
    起訴違背第二百五十三條之規定，法院應以裁定駁回之，民事訴訟法第二百五十
    三條、第二百四十九條第一款第七款有明文規定。再按當事人於訴訟繫屬中死亡
    者，訴訟程序在有繼承人、遺產管理人或其他依法令應續行訴訟之人承受訴訟以
    前當然停止，依法應由法定續行訴訟之人承受訴訟，亦即訴訟繫屬不因當事人之
    死亡而消滅，如他造當事人就同一訴訟標的對於已死亡當事人之繼承人另行起訴
    ，即屬違背民事訴訟法第二百五十三條所定禁止重訴之規定，最高法院六十七年
    台上字第三六五○號亦著有判例可參。
三、經查，原告前以被告之被繼承人方伍祖為被告，提起拆屋還地之訴，經本院以八
    十七年度重訴字第二八八號判決原告勝訴在案，有該判決書一份附卷可稽，並經
    本院調取上開卷宗核閱無訛。然查，本院八十七年度重訴字第二八八號判決日期
    係八十八年五月二十七日，然方伍祖於八十七年十月二十四日即死亡，有法務部
    戶役政連結作業系統查詢單一紙在卷可憑，則依民事訴訟法第一百六十八條、第
    一百八十八條第一項前段規定，本院八十七年度重訴字第二八八號關於方伍祖部
    分之訴訟程序，應於方伍祖之繼承人承受其訴訟前當然停止，於當然停止期間，
    法院及當事人皆不得為關於本案之訴訟行為，而法院竟未待方伍祖之繼承人甲○
    ○、乙○○承受訴訟，即為實體判決，其判決具有重大瑕疵而無效，自不生終結
    訴訟之效力，而原告並未撤回對方伍祖之訴訟，業據原告訴訟代理人陳明在卷，
    則上開以方伍祖為被告之訴訟既仍在繫屬中，揆諸前揭最高法院判例意旨，原告
    以方伍祖之繼承人甲○○、乙○○提起本件訴訟，其起訴自屬違反民事訴訟法第
    二百五十三條之規定，本院爰依民法第二百四十九條第一項第七款裁定駁回之。
四、復按訴狀送達後，原告不得將原訴變更或追加他訴，民事訴訟法第二百五十五條
    第一項前段定有明文。本件據原告於民國九十年八月十六日起訴狀所載，係對被
    告提起拆屋還地之訴，主張被告無權占有其土地而請求被告將坐落台北市○○區
    ○○段四小段五一八地號土地上，門牌號碼台北市○○區○○街九八巷三一號之
    房屋拆除，並將土地返還予原告。嗣於九十一年四月十二日，始具狀請求被告應
    共同給付相當於租金之不當得利一百六十萬元及法定遲延利息，此部分請求，核
    其性質應為訴之追加自明。然查，本件原告起訴被告拆屋還地部分，因原告前已
    就同一訴訟標的起訴而訴訟繫屬中，故本件訴訟即因違反民事訴訟法第二百五十
    三條一事不再理之規定，應裁定駁回，已如前述。而原告所為不當得利請求之追
    加，係以被告無權占有其土地為前提，若准許原告之追加，勢必須就被告是否無
    權占有土地部分為調查審理，而此亦為前述以方伍祖為被告之拆屋還地訴訟之重
    要爭點，如此即等同於對同一事項花費二個不同訴訟程序為重複調查，既造成訴
    訟資源之浪費亦有裁判矛盾之虞，而本件亦無足夠之訴訟資料可供追加之訴利用
    ，是以准許原告訴之追加，除造成訴訟延滯終結外，並無實益，而被告就原告訴
    之追加，亦不同意，是本院認原告為本件訴之追加，不應准許。
五、依民事訴訟法第二百四十九條第一項第六款、第七款，第九十五條，第七十八條
    裁定如主文。
中　　　華　　　民　　　國　　九十一　　年　　　十　　　月　　二十二　　日
                                        民事第二庭審判長法  官　丁蓓蓓
                                                        法  官  吳燁山
                                                        法  官  劉素如
右為正本係照原本作成
如對本裁定抗告須於裁定送達後十日內向本院提出抗告狀
中　　　華　　　民　　　國　　九十一　　年　　　十　　　月　　二十二　　日
~B書記官　劉芳菊
